臺灣新北地方法院民事判決　　　　　　109年度簡上字第468號
上　訴　人　謝基華　
訴訟代理人　謝子建律師
被　上訴人　裕富數位資融股份有限公司

法定代理人　許國興　
訴訟代理人　謝依婕　

　　　　　　蕭一豪　
上列當事人間給付買賣價金事件，上訴人對於民國109年11月25
日臺灣新北地方法院板橋簡易庭109年度板簡字第2568號第一審
判決提起上訴，本院於110年10月27日言詞辯論終結，判決如下
：
    主  文
原判決廢棄。
被上訴人在第一審之訴駁回。
第一、二審訴訟費用由被上訴人負擔。
    事實及理由
一、被上訴人起訴主張：上訴人前與訴外人台灣生醫富麗康股份
    有限公司（下稱台灣生醫公司）簽訂美容商品契約（下稱系
    爭契約），並採分期付款買賣方式繳款，分期總價為新臺幣
    （下同）208,800元，台灣生醫公司嗣將上開分期付款買賣
    契約債權讓與被上訴人，又系爭契約約定上訴人應自108年6
    月8日起至111年5月8日，計36期，按期繳納5,800元，惟上
    訴人自第3期起即未依約繳款，截至109年4月22日止，尚積
    欠本金197,200元未清償，依系爭契約約定，未到期之價金
    視為全部到期，上訴人應自遲延繳款日起至清償日止，按年
    息百分之20計付遲延利息，惟屢經催討，上訴人均置之不理
    ，爰依系爭契約及債權讓與之法律關係，請求上訴人應給付
    被上訴人197,200元，及自108年8月9日起至清償日止，按年
    息百分之20計算之利息（原審判決上訴人應如數給付，上訴
    人不服提起上訴），並答辯聲明：上訴駁回。
二、上訴人則以：
  ㈠上訴人與台灣生醫公司間之系爭契約，其性質為瘦身美容保
    養之服務契約，而非買賣契約：
    按就當事人所訂定契約之定性，應依當事人所陳述之原因事
    實，並綜觀其所訂立契約之內容及特徵，將契約所約定之事
    項或待決之法律關係，置入典型契約之法規，比對其是否與
    法規範構成要件之連絡對象相符，以確定其實質上究屬何類
    型之契約（有名契約、無名契約、混合契約，或契約之聯立
    ），或何種法律關係？俾選擇適用適當之法規，以解決當事
    人之糾紛（最高法院108年度台上字第346號民事裁判要旨參
    照）。而本件情節，綜觀「附件一，台灣生醫聯明VIP貴賓
    權益說明（原審新北卷第53頁）」，及上訴人陳明其係購買
    美容課程服務，就約定契約之內容、特徵，可見上訴人與台
    灣生醫公司之消費交易，係由台灣生醫公司以其保養品為上
    訴人從事美容服務課程，而非所謂保養品買賣契約。
  ㈡系爭契約為瘦身美容定型化契約，應受「瘦身美容定型化契
    約應記載事項及不得記載事項」及「消費者保護法」與「民
    法247-1條」
    之拘束：
  ⒈依「瘦身美容定型化契約應記載事項及不得記載事項」第2
    條第1項所示瘦身美容之定義，所謂瘦身美容，係指藉手藝
    、機器、用具、用材、化妝品、食品等方式，為保持、改善
    身體、感觀之健美，所實施之綜合指導、措施之非醫療行為
    。而某一契約性質上是否為瘦身美容契約，應綜合參酌契約
    之內容、消費者之合理期待等事項，為整體觀察，不得僅以
    企業經營者片面主張之契約名稱為據。其第10條規定「甲方
    （消費者）於瘦身美容課程實施後因甲方任意終止本契約者
    ，乙方應於終止日後□日內（不得逾三十日」）將已收取之
    費用扣除已接受服務之費用，…退還於甲方（第1項）」，
    明定消費者得不附理由任意終止契約並請求退費。是以本件
    上訴人非但有正當事由「服務品質欠佳」（原審新北卷第59
    頁），且依前開規定，本即得由消費者上訴人不附理由終止
    契約。
  ⒉按企業經營者與消費者訂立定型化契約前，應有30日以內之
    合理期間，供消費者審閱全部條款內容；違反前項規定者，
    其條款不構成契約之內容；但消費者得主張該條款仍構成契
    約之內容；消費者保護法（下稱消保法）第11條之1第1項、
    第2項定有明文。又企業經營者於其所提供之定型化契約中
    ，加註消費者自願拋棄契約審閱權之條款或其它顯失公平約
    定，依民法第247條之1所列4款之規定，除該條款應屬無效
    ，仍應由企業經營者舉證證明已提供消費者合理審閱契約之
    期間（最高法院98年度台上字第168號判決意旨參照）。本
    件上訴人110年3月12日準備程序曾言明「…可是內容全部沒
    有給我看，也沒有影印給我」（鈞院二審卷第80頁第5行）
    ，是以，依前開規定，關於系爭契約第1條「保管因素考量
    」、第2條「嗣後絕不據此主張」、第5條「絕不因以…之任
    何問題」、第6條「對裕富公司一概無效」及第10條「確實
    已經合理期間之審閱」，理當全然無效。
  ㈢本件上訴人與台灣生醫公司間之系爭契約，業已終止：
    上訴人已依「附件三，上訴人向台灣生醫公司line訊息反應
    解約（原審新北卷第57頁）」、「附件四，上訴人存證信函
    向台灣生醫公司表明解約終止（原審新北卷第59頁）」，不
    論以附件三之108年7月13日，抑或以附件四之108年7月18日
    寄發為據，上訴人在108年8月前皆已終止系爭契約。而本件
    被上訴人提出「客戶對帳單－還款明細」（原審台北卷第15
    頁），索求108年8月份系爭契約終止後之分期款，自無理由
    。
  ㈣本件「附件一，台灣生醫聯明VIP貴賓權益說明（其下方手
    寫「無條件取消」承諾）」（原審新北卷第53頁），經由到
    庭證人李秉賦證述，更可稽本件被上訴人所受讓台灣生醫公
    司之債權契約性質及內容，為定型化瘦身美容保養契約，上
    訴人得隨時終止：
  ⒈上訴人聲請傳喚系爭契約當時之經辦人李秉賦（原審台北卷
    第11頁，右下角親簽「經辦人李秉賦」），就附件一最下方
    所載內容請其證述。李秉賦110年08月31日到庭證稱「(職務
    )副理，我在台灣生醫約三年前離職」、「(下方手寫部分是
    否你寫的？)是的，是我寫的」、「公司同意我才會寫上去
    」（鈞院二審卷第130頁）。
  ⒉是以，就證人證稱，其附件一手寫內容「108.4.25身體護理
    一個月4次、臉部護理一個月最多4次共36個月不限時間做完
    為止、一個月5800元、贈禮盒×2、中途如果因個人恩素不
    再繼續可直接向公司提出申請辦理即可無條件取消」，可稽
    其為台灣生醫公司「由其當時任職之副理」、「依公司同意
    所註明」之契約條款內容。本件被上訴人所受讓台灣生醫公
    司之債權契約性質及內容，為瘦身美容保養契約，絕非所謂
    保養品買賣契約，更無疑義。
  ⒊被上訴人與台灣生醫公司，前者與後者包裹配合，在後者與
    消費者簽訂消費契約之「同時與當下」，即加於系爭契約中
    「暨債權讓與約定書」，將債權轉讓給前者，本即非一般商
    業行為常態。試問：在與消費者締約之初始，即預見有「眾
    多消費者」可能終止解除契約？實則，被上訴人與台灣生醫
    公司其商業模式游走法律邊緣，爭議性手法造成消費糾紛已
    多起，而以此模式可迫使多數一般消費者畏懼訟累認賠和解
    、或金額不堪委請專業律師無以據理力爭、又或如藉以相互
    推托「那是台灣生醫公司與當事人所簽，我們不清楚」，而
    竟發生本件原審不查之僥倖得利情形。凡此，絕非應允許縱
    容持續發生之情，以維廣大民眾權益等語，資為抗辯。
  ㈤並上訴聲明：
  ⒈原判決廢棄。
  ⒉被上訴人在第一審之訴駁回。
三、被上訴人主張上訴人前與台灣生醫公司簽訂系爭契約，約定
    分期付款買賣方式繳款，分期總價為208,800元，上訴人應
    自108年6月8日起至111年5月8日，計36期，按期繳納5,800
    元，台灣生醫公司嗣將上開分期付款買賣契約債權讓與被上
    訴人之事實，有購買分期商品（服務或課程）收取確認暨債
    權讓與約定書及分期付款授權書在卷可稽，且為上訴人所不
    爭執，堪信為真實。
四、被上訴人復主張上訴人自第3期起即未依約繳款，截至109年
    4月22日止，尚積欠本金197,200元未清償，依系爭契約約定
    未到期之價金視為全部到期，上訴人應自遲延繳款日起至清
    償日止，按年息百分之20計付遲延利息，被上訴人自得依系
    爭美容契約及債權讓與之法律關係，請求上訴人應給付被上
    訴人197,200元，及自108年8月9日起至清償日止，按年息百
    分之20計算之利息等情。則為上訴人所否認，並以前詞置辯
    。經查：
  ㈠上訴人抗辯系爭契約性質為瘦身美容保養之服務契約，而非
    買賣契約之事實，業據提出台灣生醫聯明VIP貴賓權益說明
    為證，參諸其上手寫記載「108.4.25身體護理一個月4次、
    臉部護理一個月最多4次共36個月不限時間做完為止、一個
    月5800元、贈禮盒×2、中途如果因個人恩素不再繼續可直
    接向公司提出申請辦理即可無條件取消」等語，及證人即台
    灣生醫公司當時經辦人李秉賦之證言（詳如後述），應堪信
    為真實。
  ㈡上訴人復抗辯其已於108年7月13日向台灣生醫公司line訊息
    反應解約，並於同年月18日以存證信函向台灣生醫公司表明
    解約終止，是上訴人在108年8月前皆已終止系爭契約，被上
    訴人提出「客戶對帳單－還款明細」，索求108年8月份系爭
    契約終止後之分期款，自無理由等情，亦據提出上開line訊
    息紀錄及存證信函為證，並有前述台灣生醫聯明VIP貴賓權
    益說明手寫「無條件取消」之記載可佐，且經證人李秉賦證
    稱：「（上訴人訴訟代理人問：你在台灣生醫任職期間及職
    務為何？）副理。我在台灣生醫約三年前離職，大概任職兩
    、三年」、「（〈提示臺北地方法院卷第11頁〉除了謝基華
    外，其餘地方是否是你寫的？）是的」、「（〈提示新北地
    方法院卷第53頁〉下方手寫部分是否你寫的？）是的，是我
    寫的」、「（這是你自己個人的承諾還是公司同意？）公司
    同意我才會寫上去」等語，及受告知人台灣生醫公司代理人
    洪若淇當庭陳稱：「（法官問：有何意見？）沒有意見。不
    用再通知我們公司來辯論」等語在卷可稽，是上訴人上開所
    辯洵屬有據，應堪認系爭契約於108年8月前已經終止。
  ㈢被上訴人雖主張依購買分期商品（服務或課程）收取確認及
    債權讓與約定書第6條約定，除分期付款授權書暨本約定書
    之約定外，其他未經被上訴人公司書面承認之任何約定，對
    被上訴人公司一概無效云云。惟查，上開購買分期商品（服
    務或課程）收取確認及債權讓與約定書係由上訴人與台灣生
    醫公司簽訂，於簽訂同時，台灣生醫公司並由其承辦人李秉
    賦在前述台灣生醫聯明VIP貴賓權益說明手寫「無條件取消
    」之意旨，依此特別手寫條款，上訴人應可不附任何理由，
    對台灣生醫公司主張終止契約。而被上訴人既非系爭契約當
    事人，亦未於上開購買分期商品（服務或課程）收取確認及
    債權讓與約定書上簽章，自不得以該約定書第6條約定對抗
    上訴人，是被上訴人此部分主張仍無可取。
  ㈣綜上所述，本件系爭契約於108年8月前已經終止，上訴人並
    無繼續給付分期款項之義務，被上訴人主張上訴人自108年8
    月月之第3期起未依約繳款，未到期之價金視為全部到期，
    而請求上訴人為給付，顯非有據。
五、從而，被上訴人依系爭契約及債權讓與之法律關係，請求上
    訴人應給付被上訴人197,200元，及自108年8月9日起至清償
    日止，按年息百分之20計算之利息，自屬不應准許。原審為
    上訴人敗訴之判決，並為假執行之宣告部分，尚有未洽，上
    訴論旨指摘原判決不當，求予廢棄改判，為有理由，爰予廢
    棄改判如主文第2項所示。
六、本件事證已臻明確，兩造其餘之攻擊防禦方法、調查證據聲
    請及未經援用之證據，經本院斟酌後，認為均不足以影響本
    判決之結果，自無逐一詳予論駁之必要，併此敘明。
據上論結，本件上訴為有理由，依民事訴訟法第436條之1第3項
、第450條、第78條，判決如主文。
中    華    民    國   110    年    11    月    10    日
                  民事第五庭    審判長法  官  高文淵
                                      法  官  鄧雅心
                                      法  官  連士綱
以上正本證明與原本無異
本判決不得上訴
中    華    民    國   110    年    11    月    11    日
                                      書記官  游曉婷